【裁判字號】    99,毒抗,685
【裁判日期】    990902
【裁判案由】    聲請強制戒治
【裁判全文】
臺灣高等法院臺中分院刑事裁定         99年度毒抗字第685號
抗  告  人
即  被  告  甲○○
上列抗告人因違反毒品危害防制條例案件，經檢察官聲請強制戒
治，不服臺灣臺中地方法院中華民國99年6月24日第一審裁定（
99年度毒聲字第530號，聲請案號：臺灣臺中地方法院檢察署99
年度聲戒字第54號，偵查案號：99年度毒偵字第1977號），提起
抗告，本院裁定如下：
    主  文
抗告駁回。
    理  由
一、本件抗告人即被告甲○○（下稱被告）抗告意旨略以：被告
    因施用第一級毒品案件，已依彰化地院98年度毒聲字357號
    裁定送臺中看守所附設勒戒所觀察勒戒，亦經評估後轉發監
    臺中監獄執行，何以又遭裁定強制戒治？過程似有瑕疵。且
    強制戒治之必要性應考量個案實際情形再行定奪為宜，本件
    被告應執行刑期長達20年以上，又不得假釋，即令心理評估
    製作當時，專業醫師認為有繼續施用毒品傾向，然實務上卻
    毫無在可預見之未來時間內施用毒品之可能，徒然耗費戒治
    所人力、物力資源，又令被告於執行中輾轉遷徙，不得安寧
    。綜上，懇請撤銷該強制戒治處分等語。
二、按觀察、勒戒後，檢察官依據勒戒處所之陳報，認受觀察、
    勒戒人有繼續施用毒品傾向者，檢察官應聲請法院裁定令入
    戒治處所強制戒治，其期間為6個月以上，至無繼續強制戒
    治之必要為止，但最長不得逾1年，此於毒品危害防制條例
    第20條第2項定有明文。
三、本件被告甲○○前因施用第一級毒品案件，經臺灣彰化地方
    法院以98年度毒聲字第357號裁定送臺灣臺中看守所附設勒
    戒處所執行觀察、勒戒後，認有繼續施用毒品之傾向，有該
    所99年4月27日中所衛字第0991200091號函檢附之「有無繼
    續施用毒品傾向證明書」1件附於臺灣臺中地方法院檢察署
    99年度觀執助字第4號偵查卷第29、30頁可稽。原審法院乃
    依據毒品危害防制條例第20條第2項之規定，裁定抗告人令
    入戒治處所施以強制戒治，期間為6個月以上，至無繼續強
    制戒治之必要為止，但最長不得逾1年，其理由並無不當之
    處。又上開有無繼續施用毒品傾向之判斷，係由法務部依據
    毒品危害防制條例施行細則第12條之規定，制定「有無繼續
    施用毒品傾向證明書」之格式後，由勒戒處所之醫師依據「
    人格特質」（包含「毒品犯罪相關司法紀錄」、「其他犯罪
    相關紀錄」、「短期內再犯加重計分」、「行為觀察」）、
    「臨床徵候」（包含「戒斷症狀」、「多重藥物使用」、「
    注射使用」、「使用期間」、「情緒及態度」）、「環境相
    關因素」（包含「社會功能」、「支持系統」）等項目而為
    評估之結果，並非欠缺客觀標準。被告以強制戒治之必要性
    應考量個案實際情形、實務上毫無在可預見之未來時間內施
    用毒品之可能等情詞提起抗告，其抗告核無理由，應予駁回
    。
據上論結，應依刑事訴訟法第412條，裁定如主文。
中    華    民    國    99    年    9     月    2    日
            刑事第五庭  審判長法  官  趙  春  碧
                              法  官  卓  進  仕
                              法  官  林  宜  民
以上正本證明與原本無異。
不得再抗告。
                              書記官  吳  雅  菁
中    華    民    國    99    年    9     月    2    日

司法院資訊處製作；財團法人民間司法改革基金會備份。
